臺灣桃園地方法院刑事判決　　　　　　　 96年度訴字第529號
公　訴　人　臺灣桃園地方法院檢察署檢察官
被　　　告　甲○○
選任辯護人　曾郁榮律師
上列被告因違反槍砲彈藥刀械管制條例案件，經檢察官提起公訴
（95年度偵字第9546號），本院判決如下：
    主  文
甲○○未經許可，持有可發射子彈具有殺傷力之改造手槍，處有
期徒刑年陸月，併科罰金新臺幣陸萬元，罰金如易服勞役，以
新臺幣壹仟元折算壹日。扣案仿SIG SAUER 廠半自動手槍製造之
改造手槍壹枝（含彈匣壹個，槍枝管制編號0000000000號）沒收
。
    事  實
一、甲○○明知可發射子彈具有殺傷力之改造手槍係槍砲彈藥刀
    械管制條例第4 條第1 項第1 款所列管之槍砲，非經中央主
    管機關許可，不得持有，竟因準備經營酒店，於民國95年4
    月8 日前後某日，在臺灣地區某不詳地點，向其真實姓名、
    年籍均不詳之友人借得仿SIG SAUER 廠半自動手槍製造之改
    造手槍1 枝（含彈匣1 個，槍枝管制編號0000000000號），
    及不具殺傷力之土造子彈1 顆後，自斯時起，即未經主管機
    關許可而持有之，並得與其同居住在桃園縣桃園市○○○街
    18號5 樓（起訴書誤載為樹林七街32號）租屋處之丙○○、
    乙○○之同意，藏放在乙○○使用之皮包內。嗣於95年4 月
    15日晚間7 時10分許，為警在甲○○前開租屋處查獲，並當
    場在丙○○、乙○○所共同使用房間床頭櫃上莊淑君之皮包
    內扣得前揭改造手槍1 枝及不具殺傷力之土造子彈1 顆，始
    查悉前情。
二、案經桃園縣政府警察局八德分局報告臺灣桃園地方法院檢察
    署檢察官偵查起訴。
    理  由
壹、證據能力部分：
    本案所引用之供述及非供述證據，經本院依法踐行調查證據
    程序，檢察官、被告、選任辯護人均不爭執各該證據之證據
    能力，且亦查無依法應排除其證據能力之情形，是後述所引
    用證據之證據能力均無疑義，先予敘明。
貳、認定被告有前開事實欄所載犯行所憑之證據：
一、訊據被告甲○○矢口否認有何持有具有殺傷力之改造手槍犯
    行，辯稱：查獲上開改造手槍之房間係乙○○、丙○○平日
    所使用的房間，伊與丙○○係分別向房東丁○○承租上開租
    屋處之房間使用，伊平時也不會使用到丙○○房間，扣案之
    槍枝並非伊所持有云云。經查：
（一）扣案之槍枝、子彈係於前揭時、地，為警在乙○○之皮包
      內查獲一情，有查獲現場及物品照片5 張在卷足憑，而扣
      案之槍枝、子彈等物經送內政部警政署刑事警察局以性能
      檢驗法、試射法鑑定結果：(一)送鑑仿德制改造手槍FS-991
      0 型1 枝（槍枝管制編號0000000000號），認係由仿SIG
      SAUER 廠半自動手槍製造之槍枝，更換土造金屬槍管改造
      而成之改造手槍，機械性能良好，可供擊發適用子彈使用
      ，認具殺傷力；(二)送鑑銅製子彈1 顆，認係土造子彈，具
      直徑9mm 之金屬彈頭，經試射，無法擊發，認不具殺傷力
      ，有該局95年4 月24日刑鑑字第0950056398號槍彈鑑定書
      附卷可稽，則扣案之槍枝屬槍砲彈藥刀械管制條例第4 條
      第1 項第1 款所列管之可發射子彈具有殺傷力之改造手槍
      ，堪以認定。
（二）前開具殺傷力之改造手槍係被告為準備開設經營酒店，向
      其不詳友人借得而持有之事實，業據證人丙○○在檢察官
      訊問時結證稱：被告在遭警查獲前7 天，從外面帶1 枝槍
      回來，本來是用報紙包著，有打開來給伊看，被告說想開
      酒店要用的，說這邊放1 枝，酒店放1 枝，看完後，被告
      就自己拿去藏起來。被告有說係跟1 個朋友借的等語（見
      臺灣桃園地方法院檢察署95度偵字第9546號第65、89頁）
      ，後於本院審理時亦為相同之證述（見本院卷第68頁），
      核與證人乙○○在檢察官訊問時結證述其曾見被告拿槍出
      來炫耀給其及丙○○看等情相符（參見同前偵卷第86 頁
      ），再參以被告於本院審理中亦坦承當時確有開設酒店之
      打算一情，足見證人丙○○、乙○○前揭證述要非憑空捏
      造、誣陷被告之詞，堪值採信。
（三）再按測謊之鑑定，係依一般人在說謊時，會產生遲疑、緊
      張、恐懼、不安等心理波動現象，乃利用測謊儀器將受測
      者之上開情緒波動反應情形加以紀錄，用以判別受測者供
      述之真實性，倘受測者愈想壓抑其謊言所產生之情緒，則
      在測謊儀器上愈會產生明顯之情緒波動反應，反之，則無
      此不實之波動反應。又倘鑑定人具備專業之知識技能，復
      事先獲得受測者之同意，所測試之問題及其方法又具專業
      可靠性時，該測謊結果，如就否認犯罪有不實之情緒波動
      反應，雖不能採為有罪判決之唯一證據，但非無證據能力
      ，仍得供裁判之佐證（最高法院91年度台上字第359 、37
      1 號判決意旨參照）。本件曾經被告同意，將其送請法務
      部調查局為測謊鑑定，經以控制問題法、混合問題法之鑑
      定方法鑑定結果，被告就「其未曾持有系爭之槍彈」、「
      其未曾將系爭之槍彈置於乙○○皮包」等問題，經測試呈
      情緒波動之反應，研判有說謊，此有該局95年9 月14日調
      科參字第09500430740 號測謊報告書1 份附卷可稽（附於
      偵卷第114 頁）。而測謊技術經歷百餘年來之研究、發展
      ，目前為美國等世界上諸多人權先進國家所廣泛採用做為
      偵訊之輔助工具，故而該技術之理論依據及結果之準確性
      實已毋庸置疑，更不至於將受測者因環境、心理因素所導
      致之緊張、恐懼而造成之情緒波動反應誤判為說謊。另在
      測謊實務上，經由同份問卷的重覆測試，當可有效排除前
      述受測者因環境、心理等因素所導致之緊張、恐懼而造成
      之情緒波動反應。以本案為例，法務部調查局測謊鑑係以
      問卷（控制問題法、混合問題法）詢問受測者，受測者回
      答時之生理反應經儀器紀錄後據以研判回答之問題有無說
      謊，受測者有無從事某一具體犯罪行為，面對測謊時已轉
      化為內在記憶僅受測者知悉，當其外在口語回答與內在記
      憶不一致時，其生理即形成衝突，而產生刺激情緒波動之
      反應，此衝突造成之生理反應不因施測者詢問之題序、語
      氣之變化而消失，僅說謊者有之，未說謊者因無行為之記
      憶，故其回答無內外在衝突造成之生理反應。測謊結果研
      判則以受測者回答問卷問題時紀錄之生理反應作為研判依
      據，問卷問題包括無關問題I 、相關問題R 及控制問題C
      。說謊者在相關問題R 之回答，因與行為記憶衝突，故膚
      電反應會有較無關問題I 、控制問題C 形成較大之反應曲
      線，經2 次測試此現象不會消失為其特徵，反之未說謊者
      因無行為記憶衝突，僅有情境之緊張，經2 次測試會因適
      應致情境因素消除，在相關問題R 之回答，膚電反映會與
      無關問題I 、控制問題C 產生類似減弱之曲線變化（參附
      卷本案測謊過程參考資料，見偵卷第124-133 頁）。被告
      前揭測謊鑑定，其經研判有說謊者，與證人丙○○、乙○○前開證述情節互核一致，是被告上開所辯，無非事後卸
      責之詞，洵無足取。
（四）另證人即查獲前開槍枝處所之屋主丁○○固在本院審理時
      結證稱：伊分別將房間出租給被告、丙○○，丙○○與乙○○係使用同一房間，除伊使用之房間有鑰匙外，其餘房
      間都無鑰匙，被告與丙○○本來係在臺中認識，丙○○先
      到伊那邊住，後來就帶被告一起來住，丙○○帶乙○○來
      住時，因為伊時常不在家，也沒有過問他們的事；伊工作
      的地方大部分都在臺北，95年3 、4 月份有在雲林作輕鋼
      架，伊記得在雲林工作的時候，被告等打電話說他們出事
      了，伊才回來等語（見本院卷第36-38 頁），惟由證人丁○○前開證述可知，被告、丙○○向其承租房間期間，其
      因工作之關係，時常外出，對於被告、丙○○等之交往情
      形，並非相當瞭解，且本院既認被告係得丙○○、乙○○
      之同意，而將槍枝藏放在乙○○之皮包內（詳後述），縱
      認查獲槍枝之房間非被告所使用，亦不影響被告持有具殺
      傷力之改造手槍犯行，從而，證人丁○○前開證詞，尚不
      足為有利被告之認定。至證人丙○○、乙○○雖均證述：
      渠等不知道為何被告持有之槍枝會放在乙○○使用之皮包
      內云云，然觀諸前開查獲現場照片可知，扣案槍枝為警查
      獲時，係置放在乙○○之皮包內，未為任何包覆，一打開
      皮包即輕易可見，而皮包內除槍枝外，尚有乙○○之皮夾
      、證件等物，是該皮包為置於乙○○之實力支配之下一節
      ，要無疑義，而倘被告係在乙○○不知情之情況下，擅自
      將上開改造手槍藏放在乙○○皮包內，則被告日後將如何
      自非其所能自由支配之乙○○皮包內取回槍枝，衡常乙○○對於其皮包內藏有槍枝一情，實難諉為不知，足見被告
      應係已取得乙○○之同意後，始將槍枝藏放在乙○○之皮
      包內。然乙○○與被告間並無何特殊交情，係丙○○於查
      獲前10餘日將乙○○帶至前揭處所同住時始結識，再佐以
      由丙○○於95年4 月24日在桃園監獄受刑時寫給丁○○之
      信件內容可知（經本院當庭提示予丙○○辨認，丙○○承
      認係其所書寫無誤，見本院卷第43、57頁），丙○○與乙○○之關係匪淺，據上，堪認扣案之槍枝藏放在乙○○皮
      包內，應係丙○○受被告之託，而與乙○○基於寄藏槍枝
      之犯意聯絡，而藏放在乙○○之皮包內，是證人丙○○、
      乙○○關於不知扣案槍枝為何放在乙○○使用皮包內部分
      之證詞，為本院所不採，併此敘明。
（五）綜上所述，本件事證明確，被告前揭犯行洵堪認定，應依
      法論科。
參、論罪科刑：
一、新舊法之比較適用：
（一）按被告行為後，刑法於94年2 月2 日修正公布，95年7 月
      1 日施行，修正後刑法第2 條第1 項規定：「行為後法律
      有變更者，適用行為時之法律。但行為後之法律有利於行
      為人者，適用最有利於行為人之法律。」，係規範行為後
      法律變更所生新舊法律比較適用之準據法，於新法施行後
      ，應適用修正後刑法第2 條第1 項之規定，為「從舊從輕
      」之比較（此條項規定，僅係新、舊法之比較適用之宣示
      性指導原則，並非實體刑罰法律，自不生行為後法律變更
      之比較適用問題）。且比較時應就罪刑有關之共犯、未遂
      犯、想像競合犯、牽連犯、連續犯、結合犯，以及累犯加
      重、自首減輕暨其他法定加減原因（如身分加減）與加減
      例等一切情形，綜其全部罪刑之結果而為比較（最高法院
      95年第8次刑事庭會議決議參照）。
（二）關於罰金法定刑之最低度部分，由修正前刑法第33條第5
      款規定為銀元1 元以上，依罰金罰鍰提高標準條例第1 條
      前段提高為10倍，提高後再折算新臺幣為30元以上，修正
      後刑法第33條第5 款則修正為新臺幣1,000 元以上，以百
      元計算；比較修正前後刑法，關於罰金刑最低度部分，以
      修正前刑法較有利於被告，則關於未經許可持有可發射子
      彈具有殺傷力之改造手槍罪法定罰金刑之最低度部分，依
      修正後刑法第2條第1項前段之規定，適用修正前刑法。
（三）關於罰金易服勞役之折算標準部分，修正前刑法第42條2
      項前段規定：「易服勞役以銀元1 元以上銀元3 元以下折
      算1 日。但勞役期間不得逾6 個月」，依前述已刪除罰金
      罰鍰提高標準條例第2 條前段規定，就其原定數額提高為
      100 倍折算1 日，則本件被告行為時之易服勞役折算標準
      ，應以銀元300 元即新臺幣900 元折算1 日。修正後刑法
      第42條第3 項前段則規定：「易服勞役以新臺幣1,000 元
      、2,000 元或3,000 元折算1 日。但勞役期間不得逾6 個
      月」，比較新舊法之結果，新法較有利於被告。
（四）關於沒收部分，雖亦有修正，惟沒收為從刑，從屬於主刑
      ，除法律有特別規定者外，依主刑所適用之法律，併此敘
      明。
二、核被告所為，係犯槍砲彈藥刀械管制條例第8 條第4 項未經
    許可持有可發射子彈具有殺傷力之改造手槍罪。
三、爰審酌槍枝具有顯在之危險性，嚴重威脅社會治安，被告竟
    未經許可而持有，情節非輕，兼衡被告素行、智識程度，及
    犯罪之動機、目的、手段，持有具殺傷力之改造手槍數量，
    暨犯後飾詞否認之態度等一切情狀，量處如主文所示之刑，
    並依修正後刑法第42條第3 項前段之規定，就罰金部分諭知
    易服勞役之折算標準，以示懲儆。至檢察官雖具體求處有期
    徒刑6 年，然本院斟酌具體犯罪情節及前述各情，認檢察官
    求刑尚嫌過重，應處以主文所示之刑為妥適。
四、沒收：扣案仿SIG SAUER 廠半自動手槍製造之改造手槍1 枝
    （含彈匣1 個，槍枝管制編號0000000000號），屬違禁物，
    應依修正後刑法第38條第1 項第1 款，宣告沒收之。至同時
    扣案之土造子彈1 顆，並不具殺傷力，有前揭內政部警政署
    刑事警察局鑑定書可證，自無庸宣告沒收。
肆、至依本院前開認定，丙○○、乙○○可能涉有共同未經許可
    寄藏可發射子彈具有殺傷力之改造手槍罪嫌部分（理由已如
    前述），應俟本案確定後，另由檢察官為適法之處理，附此
    敘明。
據上論斷，應依刑事訴訟法第299 條第1 項前段，槍砲彈藥刀械
管制條例第8 條第4 項，刑法第2 條第1 項、第11條前段、第42
條第3項前段、第38條第1項第1款，判決如主文。
本案經檢察官鄭東到庭執行職務。
中　　華　　民　　國　　96　　年　　11　　月　　26　　日
　　　　　　　　　刑事第十二庭  審判長法　官  王美玲
                                      法  官  羅國鴻
                                      法  官  許雅婷
以上正本證明與原本無異。
如不服本判決，應於判決送達後10日內向本院提出上訴狀（應附
繕本），其未敘述上訴理由者，應於上訴期間屆滿後20日內補提
理由書狀於本院，上訴於臺灣高等法院。
                                      書記官  吳玉蘭
中　　華　　民　　國　　96　　年　　11　　月　　26　　日
附錄本案論罪科刑法條全文：
槍砲彈藥刀械管制條例第8條
未經許可，製造、販賣或運輸鋼筆槍、瓦斯槍、麻醉槍、獵槍、
空氣槍或第4 條第1 項第1 款所定其他可發射金屬或子彈具有殺
傷力之各式槍砲者，處無期徒刑或5 年以上有期徒刑，併科新臺
幣1 千萬元以下罰金。
未經許可，轉讓、出租或出借前項所列槍枝者，處5 年以上有期
徒刑，併科新臺幣1 千萬元以下罰金。
意圖供自己或他人犯罪之用，而犯前二項之罪者，處無期徒刑或
7 年以上有期徒刑，併科新臺幣1 千萬元以下罰金。
未經許可，持有、寄藏或意圖販賣而陳列第1 項所列槍枝者，處
3 年以上10年以下有期徒刑，併科新臺幣700 萬元以下罰金。
第 1 項至第 3 項之未遂犯罰之。
